【裁判字號】    97,上易,1817
【裁判日期】    971113
【裁判案由】    竊盜
【裁判全文】
臺灣高等法院刑事判決                97年度上易字第1817號
上  訴  人  臺灣臺北地方法院檢察署檢察官
被      告  甲○○
輔  佐  人
即被告之女  乙○○
指定辯護人  本院公設辯護人王永炫
上列上訴人因被告竊盜案件，不服臺灣臺北地方法院96年度易字
第2345號中華民國97年6月30日第一審判決 （起訴案號：臺灣臺
北地方法院檢察署96年度偵字第17163號），提起上訴， 本院判
決如下：
    主  文
上訴駁回。
    理  由
一、公訴意旨略以：被告甲○○於民國96年8月21日上午9 時許，
    在臺北市○○區○○路17號前， 見丁○○所有車號LKQ-857
    號（原審判決誤載為LQK-857號） 重型機車停放於該處未上
    鎖，竟意圖為自己不法之所有，以徒手方式竊取該機車，得
    手後欲逃逸時，為丙○○發現並報警當場查獲，因認被告係
    犯刑法第320條第1項之普通竊盜罪嫌云云。
二、按犯罪事實應依證據認定之，無證據不得認定其犯罪事實；
    又不能證明被告犯罪者，應諭知無罪之判決，刑事訴訟法第
    154條第2項、第301條第1項分別定有明文。又認定犯罪事實
    ，須依積極證據，苟積極證據不足為不利於被告事實之認定
    時，即應為有利於被告之認定，更不必有何有利之證據，最
    高法院30年上字第816號判例可資參照。 又所謂「積極證據
    足以為不利被告事實之認定」，依據同院76年臺上字第4986
    號判例意旨，係指據為訴訟上證明之全盤證據資料，在客觀
    上已達於通常一般之人均不致於有所懷疑，而得確信被告確
    曾犯罪之程度；若未達到此一程度，而有合理懷疑之存在時
    ，即無從為被告有罪之確信。
三、公訴意旨指被告甲○○涉有前開竊盜犯行，無非以被告之供
    述、證人丙○○、丁○○之證述，及行車執照影本、贓物認
    領保管單等為其主要論據。訊之被告固坦承有於前揭時地在
    場之事實，惟堅決否認有何竊盜犯行，辯稱：我當天從臺北
    市立聯合醫院松德院區走路步行到徐州路，只是坐在路旁花
    臺上休息，並無牽移機車或坐在機車上轉動龍頭之行為等語
    。經查：
  (一)被告固於警詢時陳稱：我要牽車作交通工具，來節省交通費
    ， 我是用徒手方式牽動這台機車等語（見偵查卷第7頁），
    而自白坦承犯行，然其於警詢中亦同時供稱：因為我要從該
    機車後輪通過，所以移動該重機車；我要方便通過，我沒有
    要偷車等語在卷（見偵查卷第7頁、第8頁），並於同日檢察
    官訊問時稱：我沒有車鑰匙我沒辦法竊取；因為我腳受傷，
    車子擋到路，我將車子移2、3公尺，再把我自己的車子牽出
    來等語（見偵查卷第29頁、第30頁），是其所述不僅前後反
    覆不一，且相互矛盾，是否可採，已非無疑。再參以被告罹
    有「酒精性戒斷瞻妄」、「疑似器質性精神病」，而為中度
    精神障礙一節，有中華民國身心障礙手冊影本、臺北市立聯
    合醫院松德院區診斷證明書影本、 臺北市立聯合醫院97年3
    月28日北市醫松字第09730925800 號函所附之病歷資料及馬
    偕紀念醫院97年4 月19日馬院醫外字第0970000938號函所附
    之病歷資料各1件附卷可稽； 而被告係自96年8月2日起至96
    年8 月20日止在臺北市立聯合醫院松德院區住院治療上開疾
    病， 且於96年8月20日精神狀態猶呈現明顯知覺異常、定向
    感、理解力、判斷力缺損狀態，亦據臺北市立聯合醫院松德
    院區於97年3月19日出具之診斷證明書記載甚明， 可徵被告
    於前揭時地精神狀況非無障礙。是縱被告前揭警詢及偵查中
    所述均係出於其自由意識，仍難憑為對其不利之證據。
  (二)證人即被害人丁○○雖於本院審理時證稱：當時我在上課，
    聽到廣播要我到停車的地方，我出來之後看到校警在場，機
    車已經移動約1公尺，不在停車格內， 且原先機車是車頭朝
    街道、正停，但我出來看時，機車被牽出來，是斜停，且車
    身與街道平行，被告當時在現場等語（見本院卷第72頁）。
    惟依證人即台大公衛大樓駐衛警蔡易成於原審審理時所述：
    有學生通報有人在動一部機車，我就去查看，發現被告跨坐
    在機車上一直轉動龍頭，機車沒有被移動，是單腳斜停在公
    衛大樓前方人行道上之機車停車格內，是車主出來後自己移
    動摩托車查看車子有無遭受破壞等語 （見原審卷第145頁反
    面至第147頁）， 再參以證人即通報駐衛警之丙○○於本院
    審理時所述：我當時在找停車格，看到被告坐在正停的機車
    上轉動龍頭，但機車沒有插鑰匙，一直到我停好車，被告都
    坐在機車上轉龍頭，我覺得被告很奇怪，像要偷機車，就通
    報駐衛警，然後我就上樓了，而駐衛警也馬上出去處理，我
    入內告知駐衛警後回頭看，被告還坐在車上搖動機車把手，
    當時被告右腳是放在機車上，至於左腳我的視角沒有看到等
    語（見本院卷第73頁反面至第74頁反面），可知證人蔡易成
    在受丙○○通報後，隨即出外查看，而丙○○看到被告時，
    被告始終坐在機車上轉動龍頭且雙腳未全部踩地，且證人蔡
    易成所見之被告仍是坐在車上轉動龍頭，顯見被告並無移動
    機車之動作。被害人前開證詞尚不足憑為不利於被告之認定
    。至證人蔡易成雖證稱上開機車是單腳斜停，而證人丙○○
    證稱該機車是正停而有所不同，惟當時情況混亂，週遭又非
    僅有被害人丁○○之上開機車停放，2 人非無誤記之可能，
    然其2 人分別證稱該機車係有腳架著地之停放狀態既無出入
    ，是被告於前揭時地，雖有坐在上開機車上轉動龍頭，但該
    機車腳架並未收起，應堪認定。又被告並未在該機車插上鑰
    匙一節，亦據證人丙○○證述在卷（見本院卷第73頁反面）
    ，被告既無鑰匙，腳架復未收起，又僅坐在機車上搖龍頭，
    衡諸常情，尚難認被告有竊車之行為及犯意。是被告辯稱伊
    並未竊取上開機車，非無可採。至證人蔡易成於原審審理時
    固證稱：當時我覺得被告的精神狀況是OK的，問他，他都有
    回答，說上開機車是他親戚的等語在卷（見原審卷第145 頁
    反面），然證人蔡易成係台大公衛大樓之駐衛警，已據其自
    承在卷（見原審卷第145頁）， 是證人蔡易成並非精神醫療
    之專門人員，自無從憑其證詞判斷被告精神狀態；況被告於
    前揭時間之前一日（即96年8 月20日）猶在臺北市立聯合醫
    院松德院區住院治療精神疾病，且當時精神狀態仍有明顯知
    覺異常、定向感、理解力、判斷力缺損等障礙，已如前述，
    而精神疾病自不可能相隔一日即告完全痊癒，是被告於前揭
    時地之精神狀態尚難認係正常，證人蔡易成此部分證詞尚難
    憑為不利於被告之認定。
四、綜上所述，檢察官所提出之證據，尚不能使本院形成被告有
    罪之確信。此外，復查無其他積極證據足資證明被告有何被
    訴竊盜犯行。揆諸首揭說明，自屬不能證明被告犯罪。原審
    以不能證明被告犯罪，而為被告無罪之判決，並無違誤。檢
    察官以被告已於警詢中自白，且於原審準備程序中陳稱該警
    詢並未遭不法取供，顯係出於自由意志所為；又依證人蔡易
    成所述被告精神狀況OK能應答，且稱上開機車係伊親戚的等
    語，足徵被告尚知扯謊卸責，並未因精神障礙而誤為自白犯
    罪。至被告於警詢、偵查及原審審理時所辯移動上開機車之
    理由、有無牽動上開機車前後供述出入甚多，不足採信等等
    為由，指摘原判決不當，然本件尚不足以認定被告有竊盜犯
    行，已如前述，檢察官上訴意旨所指各節，均無理由，應予
    駁回。
據上論斷，應依刑事訴訟法第368條，判決如主文。
本案經檢察官王清杰到庭執行職務。
中    華    民    國    97    年    11    月    13    日
                  刑事第二十二庭審判長法  官  何菁莪
                                      法  官  江振義
                                      法  官  李麗珠
以上正本證明與原本無異。
不得上訴。
                                      書記官  陳禹任
中    華    民    國    97    年    11    月    13    日


司法院資訊處製作；財團法人民間司法改革基金會備份。
